【裁判字號】    95,訴,1339
【裁判日期】    951220
【裁判案由】    營業稅
【裁判全文】
臺北高等行政法院判決
                                     95年度訴字第01339號
                              .
原      告  久晁國際股份有限公司
代  表  人  甲○○董事長）住.
訴訟代理人  丙○○
被      告  財政部臺灣省北區國稅局
代  表  人  凌忠嫄（局長）
訴訟代理人  乙○○
上列當事人間因營業稅事件，原告不服財政部中華民國95年2 月
24日台財訴字第09400581840 號訴願決定（案號：第00000000號
），提起行政訴訟，本院判決如下：
    主  文
原告之訴駁回。
訴訟費用由原告負擔。
    事  實
一、事實概要：本件原告於民國（下同）90年11月26日至12月17
    日間取得元瑞豐企業有限公司（下稱元瑞豐公司）及崎祥有
    限公司（下稱崎祥公司）開立之統一發票8 紙，銷售額計新
    臺幣（下同）13,875,400元，充作進項憑證，申報扣抵銷項
    稅額693,770 元，經法務部調查局北部地區機動工作組（下
    稱北機組）及財政部臺北市國稅局（下稱臺北市國稅局）通
    報，被告查核認原告有無進貨事實而虛報進項稅額之違章情
    事，乃核定補徵營業稅693,770 元，並按所漏稅額處以7 倍
    罰鍰計4,856,300 元（計至百元止）。原告不服，申請復查
    ，經被告以94年9 月29日北區國稅法一字第0940023614號復
    查決定書（下稱原處分）駁回，提起訴願亦遭決定駁回，原
    告就原處分罰鍰部分猶有未服，遂提起本件行政訴訟。
二、兩造聲明：
（一）原告聲明：
  １、訴願決定及原處分關於罰鍰部分均撤銷。
  ２、訴訟費用由被告負擔。
（二）被告聲明：
  １、駁回原告之訴。
  ２、訴訟費用由原告負擔。
三、兩造之爭點：
（一）原告主張之理由：
  １、原告公司於90年度設立，以接受國外訂單出口貨物為主要
      業務，成立初期，對於國際貿易之操作較不嫻熟。90年11
      月間原告負責人之友魏錫欽引進一出口案，惟金額非原告
      所能擔，故原告僅負責出口驗貨及報關業務，其他進貨及
      貨款之收支，均由魏錫欽處理，而原告就魏錫欽交付之進
      貨憑證，疏忽未加查證即列入當期申報營業稅扣抵，案經
      查獲該等憑證係虛設行號所開立，卻因魏錫欽突然身故，
      而無法取得相關資金證明，致遭被告以無進貨事實，補稅
      送罰，原處分有違財政部95年5 月30日台財稅字第095045
      35500 號函釋意旨。
  ２、原告確有進貨事實，此有魏錫欽死亡後之代理人丁用青出
      具之稅款、費用等簽收文件可證，且90年度原告銷售額部
      分，除銷售哈立事業股份有限公司之二筆交易外，其餘均
      為外銷出口並申報適用零稅率，外銷金額23,168,243元，
      佔全年總銷售額24,924,063元近93% ，而出口須海關申報
      放行，顯見有銷售物在內。而原告無產製能力，如無進貨
      事實，斷無出口外銷之可能，被告以原告未能提示外匯收
      入資料供核認原告無進貨事實，卻又查核認定原告有出口
      之事實，顯屬矛盾。況以一單純買賣之出口公司而言，當
      年度進銷差異懸殊（銷貨收入24,924,063元，剔除該虛設
      行號之進貨成本13,875,400元後，毛利高達14,720,463元
      ），毛利率幾近六成，與一般出口貿易商低於一成之毛利
      ，亦屬不合。
（二）被告主張之理由：
  １、按「營業人左列進項稅額，不得扣抵銷項稅額：一、購進
      之貨物或勞務未依規定取得並保存第33條所列之憑證者。
      」、「納稅義務人，有左列情形之一者，除追繳稅款外，
      按所漏稅額處1 倍至10倍罰鍰，並得停止其營業：…五、
      虛報進項稅額者。」為行為時營業稅法第19條第1 項第 1
      款及加值型及非加值型營業稅法第51條第5 款所明定。次
      按「取得虛設行號發票申報扣抵之案件：1.無進貨事實者
      ：以虛設行號發票申報扣抵，係屬虛報進項稅額，並逃漏
      稅款，該虛報進項之營業人…應依營業稅法第51條第5 款
      規定補稅並處罰。」為財政部83年7 月9 日台財稅第8316
      01371號函所明釋。
  ２、原告於90年11月26日至12月17日間無進貨事實，取具虛設
      行號元瑞豐公司及崎祥公司開立之統一發票8 紙，作為進
      項憑證申報扣抵銷項稅額，虛報進項稅額693,770 元，而
      依北機組刑事案件移送書及臺北市國稅局併案移送資料所
      載，許應時等人利用人頭名義虛設公司行號領用統一發票
      ，隨即將購買之統一發票出售圖利，並在銀行開立帳戶，
      充作繳稅證明與支付憑證之用，元瑞豐公司及崎祥公司係
      無進銷貨事實之虛設行號，不法情事已載明甚詳，原告自
      無可能向該兩公司進貨，且原告未能提示確有進貨事實佐
      證資料供核，其主張核不足採，原處分核定補徵營業稅額
      693, 770元，並按所漏稅額處以7 倍罰鍰計4,856,300 元
      （計至百元止），於法並無不合。
  ３、又依原告提示之90年度相關帳簿憑證及出口報單所示，原
      告90年度營業稅申報進貨及費用金額合計為24,191,832元
      ，主要進貨除元瑞豐公司及崎祥公司2 家開立之統一發票
      銷貨13,875,400元，另一家龍暐股份有限公司進貨4 筆金
      額合計8,233,000 元；惟原告未能提示相關外匯收入等資
      料供核，自難證明確有進、銷貨事實。
    理  由
一、本件被告代表人於訴訟進行中由許虞哲變更為凌忠嫄，茲據
    被告現任代表人依法具狀向本院聲明承受訴訟，核無不合，
    應予准許。
二、原告起訴主張：本件緣起於90年11月間訴外人魏錫欽引進一
    出口案，金額非原告所能擔，故原告僅負責出口驗貨及報關
    業務，其他進貨及貨款之收支，均委由魏錫欽處理，就魏錫
    欽交付之進貨憑證，疏未查證而列入當期申報營業稅扣抵，
    嗣因魏錫欽突然身故，而無法取得相關資金證明；惟原告從
    事出口業務，而出口須海關申報放行，顯見有銷售物在內，
    且原告無產製能力，如無進貨事實，斷無出口外銷之可能，
    ，被告以原告未能提示外匯收入資料供核認原告無進貨事實
    ，又查核認定原告有出口之事實，顯屬矛盾，原處分予以裁
    罰違反財政部95年5 月30日台財稅字第09504535500 號函釋
    意旨，為此，依行政訴訟法第4 條第1 項規定提起本件訴訟
    ，求為判決如訴之聲明所示云云。
三、被告則以：元瑞豐公司及崎祥公司係許應時等人利用人頭名
    義所虛設之公司，原告並無可能向上開公司進貨；另就原告
    提示之90年度相關帳簿憑證及出口報單查核，經查原告90年
    度營業稅申報進貨及費用金額合計為24,191,832元，主要進
    貨除元瑞豐公司及崎祥公司2 家開立之統一發票銷貨13,875
    ,400元，另一家龍暐股份有限公司進貨4 筆金額合計8,233,
    000 元，惟未能提示相關外匯收入等資料供核，證明確有進
    、銷貨事實，則原核定補徵營業稅額及按所漏稅額裁處罰鍰
    4,856,300 元，並無不合等語，資為抗辯。
四、按「營業人當期銷項稅額，扣減進項稅額後之餘額，為當期
    應納或溢付營業稅額。」、「營業人左列進項稅額，不得扣
    抵銷項稅額：一、購進之貨物或勞務未依規定取得並保存第
    33條所列之憑證者。」及「營業人以進項稅額扣抵銷項稅額
    者，應具有載明其名稱、地址及統一編號之左列憑證：一、
    購買貨物或勞務時，所取得載有營業稅額之統一發票。」、
    「納稅義務人，有左列情形之一者，除追繳稅款外，按所漏
    稅額處1 倍至10倍罰鍰，並得停止其營業：…五、虛報進項
    稅額者。」分別為行為時加值型及非加值型營業稅法（下稱
    營業稅法）第15條第1 項、第19條第1 項第1 款及第33條第
    1 款、第51條第5 款所明定。又「…二、為符合司法院大法
    官會議釋字第337 號解釋意旨，對於營業人取得非實際交易
    對象所開立之統一發票作為進項憑證申報扣抵銷項稅額之案
    件，應視情節，分別依左列原則處理：（一）取得虛設行號
    發票申報扣抵之案件：１、無進貨事實者：以虛設行號發票
    申報扣抵，係屬虛報進項稅額，並逃漏稅款，該虛報進項之
    營業人除應依刑法行使偽造文書罪及稅捐稽徵法第41條之規
    定論處外，並應依營業稅法第51條第5 款規定補稅並處罰。
    …（二）取得虛設行號以外其他非實際交易對象開立之憑證
    申報扣抵案件：１、無進貨事實者：因其並無進貨及支付進
    項稅額之事實，其虛報進項稅額，逃漏稅款，應依營業稅法
    第51條第5 款規定補稅並處罰。…」亦經財政部83年7 月 9
    日台財稅第831601371 號函釋在案，而上開函釋係財政部基
    於職權，就營業人取得非實際交易對象所開立之統一發票作
    為進項憑證申報扣抵銷項稅額案件之處理原則為釋示，未逾
    越法律規定，自得援用。
五、經查，本件如事實概要欄所述之事實，除關於原告以元瑞豐
    公司、崎祥公司開立之統一發票8 紙（銷售額計13,875,400
    元）充作進項憑證部分有無進貨事實部分外，餘為兩造所不
    爭執，且有被告審查結果增減金額變更比較表、被告所屬新
    竹市分局初審紀錄表、復查案件電話紀錄、法務部調查局北
    部地區機動工作組92年2 月25日電防字第09278006930 號函
    （暨刑事案件移送書）、財政部臺北市國稅局93年3 月10日
    財北國稅審三字第0930210785號函、元瑞豐公司統一發票、
    崎祥公司統一發票、專案申請調檔統一發票查核清單等件附
    原處分卷可稽，堪信為真實，從而，原告確有取得非實際交
    易對象元瑞豐公司、崎祥公司所開立之統一發票（金額共計
    13,875,400元），作為進項憑證申報扣抵銷項稅額之違章情
    事，即足認定。至於原告主張伊確有進貨之事實，固據其提
    出元瑞豐公司銷貨單、丁用青證明書、崎祥公司出貨單、支
    票（支票金額475,320 元）、出口報單等件為憑，惟查，原
    告出口報單所示之貨物乃訴外人哈立科技有限公司前負責人
    魏錫欽借用原告公司之名出貨外銷一節，為原告所自陳，且
    有魏錫欽切結書、原告94年2 月21日久晁字第9402001 號函
    附原處分卷第77、78頁可參，是原告並未以己之名向他人進
    貨一節，洵堪認定。至於丁用青證明書、支票（支票金額47
    5,320 元）、出口報單等件固可證明原告有支付款項予丁用
    青及出口貨物之事，惟與原告於90年11月26日至12月17日間
    進貨與否並無必然關係，尚無從執之逕行推論原告確有於90
    年間進貨13,875,400元之事確屬實情。況查，原告所提元瑞
    豐公司銷貨單明載「業務人員：魏錫欽」等語，而元瑞豐公
    司及崎祥公司係許應時等人利用人頭名義所虛設之公司，無
    銷貨之可能，已如前述，從而，原告執虛設之元瑞豐公司銷
    貨單、崎祥公司出貨單，主張有進貨事實云云，亦難憑採，
    此外，原告復未能另行舉證（例如向他人進貨之契約、給付
    貨款之憑證等）證明確有進貨之事實，所稱各語，即無可採
    。
六、末按稅務違章案件裁罰金額或倍數參考表有關「加值型與非
    加值型營業稅稅目第51條第5 款虛報進項稅額者」部分：「
    …一、無進貨事實者：按所漏稅額處七倍之罰鍰…」上開裁
    罰金額或倍數參考表係主管機關財政部，分別就稅捐稽徵法
    、綜合所得稅、營利事業所得稅、貨物稅、菸酒稅、營業稅
    等稅務違章案件之不同情節，訂定不同之處罰額度，復就行
    為人是否已補繳稅款、以書面或於談話筆（紀）錄中承認違
    章事實及何時承認等分別作為減輕處罰之事由，其除作原則
    性或一般性裁量基準外，另有例外情形之裁量基準，與法律
    授權目的尚無牴觸。從而，稅捐稽徵機關援引上開裁罰基準
    作成行政處分，自屬適法。本件原告於90年11月26日至12月
    17日間無進貨事實，虛報進項稅額，已如前述，從而，原處
    分衡量原告違章情節參酌上開裁罰金額或倍數參考表核定原
    告應補徵營業稅693,770 元，並按所漏稅額處以7 倍罰鍰計
    4, 856,300元（計至百元止），洵屬有據。
七、綜上所述，原處分認事用法並無違誤，訴願決定遞予維持，
    亦無不合，原告徒執前詞，訴請撤銷訴願決定及原處分關於
    罰鍰部分，為無理由，應予駁回。
八、本件事證已臻明確，兩造其餘攻擊、防禦方法，經核與判決
    之結果不生影響，無庸逐一論述，併予敘明。
九、據上論結，本件原告之訴為無理由，爰依行政訴訟法第98條
    第3 項前段之規定，判決如主文。
中    華    民    國    95    年    12    月    20    日
                      第一庭審判長法  官  王立杰
                                  法  官  劉錫賢
                                  法  官  周玫芳
上為正本係照原本作成。
如不服本判決，應於送達後20日內，向本院提出上訴狀並表明上
訴理由，如於本判決宣示後送達前提起上訴者，應於判決送達後
20日內補提上訴理由書（須按他造人數附繕本）。
中    華    民    國    95    年    12    月    20    日
                                  書記官  何閣梅


司法院資訊處製作；財團法人民間司法改革基金會備份。
